臺灣臺南地方法院民事判決
110年度訴字第327號
原      告  林裕献
訴訟代理人  楊丕銘律師
被      告  王家祥
            鄭王瑞
            王佰鴻
            廖瑛民
            廖秵淳
            廖瑛護
            廖瑛鎔
            王躍蓉
            許銀全即王添榮之繼承人

            許瑞欽即王添榮之繼承人

            許秀鳳即王添榮之繼承人

            許秀玉即王添榮之繼承人

            王錦珠即王添榮之繼承人

            王錦鏥即王添榮之繼承人

            王林梅即王添榮之繼承人

            王萬城即王添榮之繼承人

            王曉鳳即王添榮之繼承人

            王秀蓮即王添榮之繼承人

            王芝慧即王萬良之代位繼承人

            王品薇即王萬良之代位繼承人

            王瀚昇即王萬良之代位繼承人


            王錦同即王添榮之繼承人

            王唯鑑即王添榮之繼承人

            王薇綾即王添榮之繼承人

            王素卿即王添榮之繼承人

            王瑞銘即王添榮之繼承人

            王靜誼即王添榮之繼承人

            王吟琪即王添榮之繼承人

            曾王月色即王添榮之繼承人

            劉王月貞即王添榮之繼承人

            張智明即王添榮之繼承人

            張詠裕即王添榮之繼承人

            張麗玲即王添榮之繼承人

            張麗燕即王添榮之繼承人

            郭敏川即王添榮之繼承人

            郭志富即王添榮之繼承人

            郭芬玉即王添榮之繼承人

            施王月碧即王添榮之繼承人

            徐王月美即王添榮之繼承人

            王文輝即王添榮之繼承人

            王振宇即王添榮之繼承人

            王雅萍即王添榮之繼承人

            王雅吟即王添榮之繼承人

            王佩陵即王添榮之繼承人

            鄭黃線即王添榮之繼承人

            鄭傳益即王添榮之繼承人

            鄭傳成即王添榮之繼承人

            鄭月華即王添榮之繼承人

            何鄭月蘭即王添榮之繼承人

            鄭月琴即王添榮之繼承人

            鄭翔友即王添榮之繼承人

            鄭乃菱即王添榮之繼承人

            黃吳秋菊即王添榮之繼承人

            黃英信即王添榮之繼承人

            黃英宏即王添榮之繼承人

            黃英明即王添榮之繼承人

            林長年即王添榮之繼承人

            林長寶即王添榮之繼承人

            林長明即王添榮之繼承人


            林育蘭即林金花(即王添榮之繼承人)

            林崑川即王添榮之繼承人

            林崑鄰即王添榮之繼承人

            林崑嘉即王添榮之繼承人

            林崑亭即王添榮之繼承人

            鄭林月媖即王添榮之繼承人

            王林月數即王添榮之繼承人

            陳良昇即王添榮之繼承人

            陳信昌即王添榮之繼承人

            陳俊維即王添榮之繼承人

            郭文安即王添榮之繼承人

            郭文定即王添榮之繼承人

            郭京芸即王添榮之繼承人

            黃王淑貞即王添榮之繼承人

            黃思銘即王添榮之繼承人

            洪鄭菊花即王添榮之繼承人

            吳鄭菊梅即王添榮之繼承人

            鄭楊鑾英即王添榮之繼承人

            鄭景全即王添榮之繼承人

            鄭秀美即王添榮之繼承人

            鄭秀玉即王添榮之繼承人

            鄭明宏即王添榮之繼承人

            鄭明龍即王添榮之繼承人

            鄭傳旺即王添榮之繼承人

上列當事人間請求分割共有物事件，本院於民國110年5月6日言
詞辯論終結，判決如下：
    主      文
如附表編號1號至編號75號所示被告應就被繼承人王添榮所有坐
落臺南市○○區○○段00000地號、面積1,705平方公尺土地之應有部
分12分之1辦理繼承登記。
兩造共有坐落臺南市○○區○○段00000地號、面積1,705平方公尺土
地，應分割如附圖所示：編號Ａ部分、面積982.74平方公尺土地
，分歸原告單獨所有；編號Ａ1部分、面積248.65平方公尺土地，
分歸被告王躍蓉單獨所有；編號Ｂ部分、面積189.45平方公尺土
地，分歸被告王家祥、鄭王瑞、王佰鴻按應有部分比例保持共有
；編號Ｃ部分、面積142.08平方公尺土地，分歸被告廖瑛民、廖
秵淳、廖瑛護、廖瑛鎔按應有部分比例保持共有；編號Ｄ部分、
面積142.08平方公尺土地，分歸如附表編號1號至編號75號所示
被告公同共有。
訴訟費用由兩造按附表所示之應有部分比例負擔。 
    事實及理由
一、本件全體被告經合法通知，均未於言詞辯論期日到場，核無
    民事訴訟法第386條所列各款情形，爰依原告之聲請，由其
    一造辯論而為判決。　　　
二、原告起訴主張：
（一）坐落臺南市○○區○○段00000地號土地（以下簡稱系爭土地
      ）為兩造所共有，應有部分如附表所示，兩造間就系爭土
      地未定有不分割之契約，亦無因物之使用目的不能分割之
      情事，復不能達成分割協議，前曾經鈞院以108年度訴字
      第2066號判決准予分割確定在案（以下簡稱前案），惟因
      前案判決有漏列「被繼承人王欽顯」繼承人之情形，致原
      告無法依前案判決辦理系爭土地之分割登記，爰提起本件
      訴訟，請求將系爭土地分割如附圖（即臺南市歸仁地政事
      務所複丈日期民國109年4月13日土地複丈成果圖）所示。
（二）系爭土地登記共有人王添榮業於59年1月28日死亡，而如
      附表編號1號至編號75號所示被告同為被繼承人王添榮之
      繼承人，迄未就被繼承人王添榮之系爭土地應有部分辦理
      繼承登記，為使兩造得以分割系爭土地，爰請求前揭被告
      應就其被繼承人王添榮之系爭土地應有部分12分之1辦理
      繼承登記。
（三）並聲明求為判決如主文第1、2項所示。
三、本件全體被告均未於言詞辯論期日到場，亦未提出書狀作何
    聲明或陳述。
四、得心證之理由：
（一）按各共有人除共有物之使用目的不能分割或契約訂有不分
      割之期限者外，得隨時請求分割共有物；共有物之分割，
      依共有人協議之方法行之，分割之方法，不能協議決定者
      ，法院得因任何共有人之聲請，命為左列之分配：一、以
      原物分配於各共有人。二、變賣共有物，以價金分配於各
      共有人，民法第823條第1項及第824條第2項定有明文。本
      件原告主張系爭土地為原告、被告王躍蓉、鄭王瑞、王家
      祥、王佰鴻、廖瑛鎔、廖瑛護、廖秵淳、廖瑛民及訴外人
      王添榮（59年1月28日死亡）所共有，而系爭土地並無不
      能分割之情形，亦無不分割之特約，但無法協議分割之事
      實，業據提出土地登記謄本及地籍圖謄本為憑，且為前案
      到場被告王家祥、鄭王瑞、王躍蓉所不爭執，堪信為真實
      。從而，原告依前揭規定，請求分割系爭土地，自無不合
      ，應予准許。
（二）次按因繼承而於登記前已取得不動產物權者，非經登記，
      不得處分其物權，民法第759條定有明文，而不動產之分
      割即為處分行為，故倘共有人之一死亡，其繼承人於繼承
      發生時即取得該共有人之應有部分，依前揭規定，應先辦
      妥繼承登記，始得為共有物之分割。經查，原告主張系爭
      土地之共有人王添榮（59年1月28日死亡）已死亡，如附
      表編號1號至編號75號所示被告同為被繼承人王添榮之繼
      承人，依法共同繼承王添榮之應有部分12分之1；然前揭
      被告迄今尚未辦理繼承登記等事實，業據提出土地登記簿
      謄本、戶籍謄本及繼承系統表為憑，堪信為真實。從而，
      原告請求前揭被告應就其被繼承人王添榮所有系爭土地之
      應有部分12分之1辦理繼承登記，再為系爭土地之分割，
      為有理由，應予准許，爰判決如主文第1項所示。
（三）查系爭土地三面臨路，種植甘蔗及芒果樹等農作物，部分
      空地遭人搭建車棚及堆置貨架雜物等情，有前案勘驗筆錄
      附前案卷可稽，且經前案囑託臺南市歸仁地政事務所派員
      測量，並製有複丈成果圖附前案卷可稽。本院審酌系爭土
      地原告之應有部分為144分之83，而原告與被告王家祥、
      鄭王瑞、王躍蓉均同意如附圖所示之分割方案（見前案卷
      第47頁及前案判決書第5頁），及系爭土地經濟效用之發
      揮及土地之利用等情，認兩造依附圖所示之分割方案【編
      號Ａ部分、面積982.74平方公尺土地，分歸原告單獨所有
      ；編號Ａ1部分、面積248.65平方公尺土地，分歸被告王躍
      蓉單獨所有；編號Ｂ部分、面積189.45平方公尺土地，分
      歸被告王家祥、鄭王瑞、王佰鴻按應有部分比例保持共有
      ；編號Ｃ部分、面積142.08平方公尺土地，分歸被告廖瑛
      民、廖秵淳、廖瑛護、廖瑛鎔按應有部分比例保持共有；
      編號Ｄ部分、面積142.08平方公尺土地，分歸王添榮之全
      體繼承人即如附表編號1號至編號75號所示被告公同共有
      】取得土地，分割後之土地尚屬方正，且均面臨道路，對
      兩造均較為公平合理，合乎經濟效益之使用，且大致符合
      兩造意願。爰依民法第824條第2項第1款規定，將兩造共
      有之系爭土地，判決分割如主文第2項所示。
五、末按因共有物分割、經界或其他性質上類似之事件涉訟，由
    敗訴當事人負擔訴訟費用顯失公平者，法院得酌量情形，命
    勝訴之當事人負擔其一部，民事訴訟法第80條之1定有明文
    。本件分割共有物乃具非訟事件之性質，法院斟酌何種分割
    方法較能增進共有物之經濟效益，並兼顧兩造之利益，以決
    定適當之分割方法，不因何造起訴而有不同，故原告請求裁
    判分割共有物雖有理由，惟關於所支出之訴訟費用，應由共
    有人全體分擔，方屬公平。本院審酌兩造之利害關係、應有
    部分比例，命本件訴訟費用由兩造按附表所示比例負擔。
六、據上論結，原告之訴，為有理由，依民事訴訟法第385條第1
    項前段、第78條、第80條之1、第85條第1項但書，判決如主
    文。
中　　華　　民　　國　　110 　年　　5 　　月　　20　　日
                        臺灣臺南地方法院民事第二庭
                              法  官  王 獻 楠
上為正本係照原本作成。
如不服本判決，應於送達後20日內，向本院提出上訴狀並表明上
訴理由，如於本判決宣示後送達前提起上訴者，應於判決送達後
20日內補提上訴理由書（須附繕本），如委任律師提起上訴者，
應一併繳納上訴審裁判費。
中　　華　　民　　國　　110 　年　　5 　　月　　20　　日
                              書記官  蕭 雅 文